臺灣臺南地方法院臺南簡易庭民事判決
109年度南小字第1603號
原      告  泰安產物保險股份有限公司台南分公司

法定代理人  張美雯  
訴訟代理人  張峰瑞  
            林佳毅  
被      告  吳桂馨  
上列當事人間請求侵權行為損害賠償事件，經本院於民國109年1
1月4日言詞辯論終結，判決如下：
    主        文
被告應給付原告新臺幣伍萬壹仟零捌拾貳元，及自民國一百零九
年六月二十三日起至清償日止，按週年利率百分之五計算之利息
。
原告其餘之訴駁回。
訴訟費用新臺幣壹仟伍佰參拾陸元由被告負擔。
本判決第一項部分得假執行，但被告如以新臺幣伍萬壹仟零捌拾
貳元為原告預供擔保，得免為假執行。
    事 實 及 理 由
一、原告起訴主張：訴外人王麟玉於民國108年4月29日16時20分
    許，駕駛由原告承保之車牌號碼000-0000號自小客車（下稱
    系爭車輛），沿臺南市東區崇明路由北往南行駛，行經崇明
    路698號前停等紅燈時，遭被告因未注意車前狀況之過失，
    駕駛車牌號碼00-0000號自小客車由後方碰撞，致系爭車輛
    後保險桿受損（下稱本件事故）。系爭車輛經中華賓士汽車
    股份有限公司（下稱賓士公司）估價維修，修復費用共計新
    臺幣（下同）52,000元（工資費用5,016元、烤漆費用23,57
    0元、零件更換費用折舊後為23,414元），原告已依保險契
    約賠付被保險人，依保險法第53條之規定取得代位求償權，
    爰依侵權行為及保險代位之法律關係提起本件訴訟，並聲明
    ：被告應給付原告52,000元，及自起訴狀繕本送達翌日起至
    清償日止，按週年利率5％計算之利息。
二、被告則以：被告並無碰撞到系爭車輛，且原告所提本件事故
    照片與臺南市政府警察局第一分局德高派出所提供之本件事
    故現場照片並不相符。又依原告所提照片，系爭車輛後保險
    桿右側受有三點狀損傷，惟被告車輛車頭為內彎圓弧形，且
    本件事故發生當時，被告車輛係行駛在系爭車輛之左後方，
    若被告車輛有碰撞到系爭車輛，不可能造成系爭車輛受有上
    述損傷，故系爭車輛之損傷並非本件事故造成，而是本來就
    有的損傷等語。併為答辯聲明：原告之訴駁回。如受不利判
    決，願供擔保請准宣告免為假執行。
三、得心證之理由：
(一)按因故意或過失，不法侵害他人之權利者，負損害賠償責任
    ；汽車、機車或其他非依軌道行駛之動力車輛，在使用中加
    損害於他人者，駕駛人應賠償因此所生之損害，民法第184
    條第1項前段、第191條之2前段分別定有明文。又按被保險
    人因保險人應負保險責任之損失發生，而對於第三人有損失
    賠償請求權者，保險人得於給付賠償金額後，代位行使被保
    險人對於第三人之請求權，但其所請求之數額，以不逾賠償
    金額為限，保險法第53條第1項定有明文。經查：
　1.原告主張被告於108年4月29日16時20分許，駕駛被吿之前開
    自小客車行經臺南市○區○○路000號前停等紅燈時，因未注意
    車前狀況之過失，自後追撞訴外人王麟玉所駕駛之系爭車輛
    ，致系爭車輛受損，原告已理賠王麟玉系爭車輛必要修復費
    用52,000元等情，業據其提出系爭車輛受損照片、臺南市政
    府警察局道路交通事故當事人登記聯單、道路交通事故現場
    圖、估價單、理賠計算書、電子發票等為證(見南司小調卷
    第16至23頁)，經核與本院依職權向臺南市政府警察局第一
    分局調取本件事故之道路交通事故現場圖、道路交通事故調
    查報告表(一)(二)、道路交通事故調查紀錄表、道路交通事
    故初步分析研判表、現場照片等證據相符(見南司小調卷第4
    1至60頁)，足認原告前開主張，洵屬有據。
  2.被吿雖否認其於停等紅燈當時有擦撞到前方之系爭車輛云云
    ，惟觀前開道路交通事故調查紀錄表所載，被吿於員警詢問
    本件事故發生經過，明確自陳：「我駕駛自用小客車C9-805
    3號由崇明路北往南於汽車道直行，我發現事故現場前號誌
    燈剛變為黃燈，然後同向前方之車輛煞車，我也跟著煞車，
    不慎輕微碰撞前方之車輛後保險桿...」等語（見南司小調
    卷第49頁），且參以本件事故現場照片所示，系爭車輛後方
    保險桿靠左側位置確實有擦撞痕跡（見南司小調卷第56頁）
    ，此與一般車輛遭後車追撞而擦撞到後保險桿通常會產生之
    痕跡相符，佐以證人即賓士公司維修原廠服務顧問甲○○於本
    院審理中到庭證稱略以：「系爭車輛進廠時左後方保險桿表
    皮有受損、皺摺，可能是牌照的螺絲撞到的痕跡，被後車追
    撞時，後車螺絲痕跡可能會留在被撞的前車後保險桿上」等
    語（見本院卷第74至76頁），綜上，足認被吿於本件事故當
    時確實有因未注意車前狀況之過失，駕車擦撞到系爭車輛，
    導致系爭車輛之後保險桿受損。被吿前開抗辯，尚不可採。
　3.是被告於上開時間、地點過失駕車行為，導致系爭車輛受損
    之事實，堪認可採。又原告業已賠付被保險人王麟玉系爭車
    輛之維修費用，依照前開規定，原告自得代位行使被保險人
    對於被吿之損害賠償請求權，從而，原告依侵權行為及保險
    代位之法律關係，請求被告就其因本件事故造成系爭車輛之
    損害負賠償責任，洵屬正當。
(二)按不法毀損他人之物者，被害人得請求賠償其物因毀損所減
    少之價額；負損害賠償責任者，債權人得請求支付回復原狀
    所必要之費用，以代回復原狀，民法第191條之2前段、第19
    6條、第213條第3項分別定有明文。所謂因毀損所減損之價
    額得以修復費用為估定之標準，但以必要者為限，如修理材
    料以新品換舊品，應予折舊(最高法院77年第9次民事庭會議
    決議參照)。經查：
　1.系爭車輛於本件事故後經送至原廠修復，修復費用共計52,0
    00元（含零件更換費用33,055元、工資費用5,016元、烤漆
    費用23,570元）乙節，有估價單存卷供考（見南司小調卷第
    21頁），前開維修費用係由專業修車技師本於其修車專業進
    行檢查後，做出必要修復項目及費用之評估，應可採為系爭
    車輛回復原狀所需之必要費用之客觀判斷依據。參以證人甲
    ○○於本院審理中到庭證稱略以：「系爭車輛當時評估結果是
    要更換保險桿，估價單上所列項目都是因更換保險桿拆裝需
    要的支出」等語（見本院卷第74至76頁），基於行車安全及
    美觀上要求，應足以認定系爭車輛之後保險桿確實有受損而
    更換零件之必要。
　2.系爭車輛更換之零件既以新品更換被毀損之舊品，依前開說
    明，應將折舊部分予以扣除，始屬公平。而系爭車輛為106
    年6月出廠，有行車執照影本在卷可憑（見南司小調卷第15
    頁），依行政院所頒固定資產耐用年數表及固定資產折舊率
    表，自用小客車之耐用年數為5年，依平均法計算其折舊結
    果（即以固定資產成本減除殘價後之餘額，按固定資產耐用
    年數表規定之耐用年數平均分攤，計算折舊額），每年折舊
    率為5分之1，並參酌營利事業所得稅查核準則第95條第6項
    規定「固定資產提列折舊採用定率遞減法者，以1年為計算
    單位，其使用期間未滿1年者，按實際使用之月數相當於全
    年之比例計算之，不滿1月者，以1月計」，系爭車輛係於10
    6年6月出廠，迄本件事故發生時即108年4月29日，已使用1
    年11月，則零件扣除折舊後之修復費用估定為22,496元（計
    算式詳如附表），加計不必折舊之工資費用5,016元、烤漆
    費用23,570元後，原告就系爭機車之修復費僅得請求51,082
    元【計算式：22,496元＋5,016元＋23,570元＝51,082元】。
(三)末按給付有確定期限者，債務人自期限屆滿時起，負遲延責
    任。給付無確定期限者，債務人於債權人得請求給付時，經
    其催告而未為給付，自受催告時起，負遲延責任。其經債權
    人起訴而送達訴狀，或依督促程序送達支付命令，或為其他
    相類之行為者，與催告有同一之效力；民法第229條第1、2
    項分別定有明文。又遲延之債務，以支付金錢為標的者，債
    權人得請求依法定利率計算之遲延利息。但約定利率較高者
    ，仍從其約定利率；而應付利息之債務，其利率未經約定，
    亦無法律可據者，週年利率為5％；亦為同法第233條第1項
    及第203條所明定。本件原告對於被告之侵權行為損害賠償
    請求權，係屬給付未有確定期限之金錢債權，揆諸上揭規定
    ，原告請求被告就系爭車輛損害加計自起訴狀繕本送達翌日
    即109年6月23日起至清償日止，按週年利率5％計算之遲延利
    息，於法有據，亦應予准許。
四、綜上所述，原告本於侵權行為損害賠償請求權及保險代位之
    法律關係，請求被告給付51,082元，及自109年6月23日起至
    清償日止，按週年利率5％計算之利息，即屬有理由，應予准
    許；逾此範圍之請求為無理由，應予駁回。
五、末按各當事人一部勝訴、一部敗訴者，其訴訟費用，由法院
    酌量情形，命兩造以比例分擔或命一造負擔，或命兩造各自
    負擔其支出之訴訟費用；法院為終局裁判時，應依職權為訴
    訟費用之裁判，民事訴訟法第79條、第87條第1項分別定有
    明文。查本件訴訟費用為1,536元(即第一審裁判費1,000元+
    證人旅費536元)，本院審酌原告敗訴部分僅因折舊計算方式
    不同之故，認應由被吿負擔全部訴訟費用，爰判決如主文第
    3項所示。
六、按本件原告勝訴部分為訴訟標的金額在10萬元以下，應適用
    小額訴訟程序所為被告敗訴之民事判決，爰依民事訴訟法第
    436之20之規定，依職權宣告假執行。又被告聲明願供擔保
    請准免為假執行，於法並無不合，爰依同法第392條第2項規
    定，酌定擔保金如主文第4項所示。　　
七、訴訟費用負擔之依據：民事訴訟法第79條、第436條之19第1
    項。 
中　　華　　民　　國　　109 　年　　11　　月　　18　　日
                  臺灣臺南地方法院臺南簡易庭
                              法  官   許育菱  
以上正本係照原本作成。
如不服本判決，應於送達後廿日內，向本院提出上訴狀並表明上
訴理由，如於本判決宣示後送達前提起上訴者，應於判決送達後
廿日內補提上訴理由書（須附繕本）。如委任律師提起上訴者，
應一併繳納上訴審裁判費。 
依民事訴訟法第436條之24第2項之規定，對於小額程序之第一審
判決之上訴，非以其違背法令之理由，不得為之。且上訴狀內應
記載表明（一）原判決所違背之法令及其具體內容。（二）依訴
訟資料可認為原判決有違背法令之具體事實者。 
中　　華　　民　　國　　109 　年　　11　　月　　18　　日
                              書記官   楊意萱                             
附表：系爭車輛零件折舊計算式
1.殘價＝取得成本÷( 耐用年數＋1)即33,055÷(5+1)≒5,509（小數
  點以下四捨五入）；
2.折舊額 ＝(取得成本－殘價)×1/（耐用年數）×（使用年數）即(
  33,055－5,509) ×1/5×（1+11/12）≒10,559（小數點以下四捨
  五入）；
3.扣除折舊後價值＝（新品取得成本－折舊額）即33,055－10,559＝
  22,496